【裁判字號】    99,上易,948
【裁判日期】    990430
【裁判案由】    竊盜
【裁判全文】
臺灣高等法院刑事判決                99年度上易字第948 號
上  訴  人
即  被  告  甲○○
上列上訴人即被告因竊盜案件，不服臺灣士林地方法院九十九年
度易字第五九號，中華民國九十九年三月十八日第一審判決（起
訴案號：臺灣士林地方法院檢察署九十九年度偵字第二七七五號
，嗣於原審準備程序進行中，被告就被訴事實為有罪之陳述，經
原審告知簡式審判程序意旨，並聽取當事人之意見後，原審改依
簡式審判程序進行），提起上訴，本院判決如下：
    主  文
上訴駁回。
    理  由
一、按不服地方法院之第一審判決而上訴者，應向管轄第二審之
    高等法院為之。上訴書狀應敘述具體理由。上訴書狀未敘述
    上訴理由者，應於上訴期間屆滿後二十日內補提理由書於原
    審法院，逾期未補提者，原審法院應定期間先命補正。第二
    審法院認為上訴書狀未敘述理由或上訴有第三百六十二條前
    段之情形者，應以判決駁回之。但其情形可以補正而未經原
    審法院命其補正者，審判長應定期間先命補正。刑事訴訟法
    第三百六十一條、第三百六十七條，分別定有明文。所謂不
    服第一審判決之具體理由，必係依據卷內既有訴訟資料或提
    出新事證，指摘或表明第一審判決有何採證認事、用法或量
    刑等足以影響判決本旨之不當或違法，而構成應予撤銷之具
    體事由，始克當之（例如：依憑證據法則具體指出所採證據
    何以不具證據能力，或依憑卷證資料，明確指出所為證據證
    明力之判斷如何違背經驗、論理法則）；倘僅泛言原判決認
    定事實錯誤、違背法令、量刑失之過重或輕縱，而未依上揭
    意旨指出具體事由，或形式上雖已指出具體事由，然該事由
    縱使屬實，亦不足以認為原判決有何不當或違法者（例如：
    對不具有調查必要性之證據，法院未依聲請調查亦未說明理
    由，或援用證據不當，但除去該證據仍應為同一事實之認定
    ），皆難謂係具體理由，俾與第二審上訴制度旨在請求第二
    審法院撤銷、變更第一審不當或違法之判決，以實現個案救
    濟之立法目的相契合，並節制濫行上訴（最高法院九十七年
    度台上字第八九二號判決參照）。是以上訴人之上訴書狀或
    補提之上訴理由書，雖有敘述上訴理由，惟並未具體敘述第
    一審判決有上述違法、不當情形，即與未敘述具體理由無異
    ，其所為上訴，即不符合上訴之法定要件。
二、本件原審判決略以：被告甲○○前曾因二次普通竊盜犯行，
    由原審於民國九十七年二月四日以九十七年度易字第八七號
    各判處有期徒刑二月、二月，應執行有期徒刑三月，如易科
    罰金以新臺幣一千元折算一日，並於九十七年三月十日確定
    後，迄九十七年十二月六日經通緝到案後入監執行，直至九
    十八年三月五日前揭有期徒刑執行完畢，接續執行其另因竊
    盜案件，由臺灣板橋地方法院以九十七年一月十八日以九十
    七年度簡字第二八五號刑事簡易判決判處罰金新臺幣三千元
    ，如易服勞役以一千元折算一日之易服勞役三日，而於九十
    八年三月八日易服勞役執行完畢（原審判決誤載前科部分均
    更正如上），猶不知悔改，復基於意圖為自己不法所有之竊
    盜犯意，於九十九年二月十二日下午十六時三十分許之白天
    （起訴書誤載為下午十八時二十分許），騎乘向不知情之友
    人鍾興南借得之車號ＣＴＧ─一六一號重型機車（起訴書誤
    載為ＣＧＤ─一二一號），行經臺北縣八里鄉○○路○段海
    軍陸戰隊六六旅步二營步五連七四高地八里營區，趁無人注
    意之機會，用力以徒手推及腳踹之方式，破壞附加於庫房門
    上之掛鎖，擅自進入上開庫房（侵入建築物部分，未據告訴
    ）竊取鍋爐一個、鋁床架二個、鐵架一個、鐵櫃一個、吊扇
    一個、鋁桿十支、鋁窗二片（共價值約新臺幣三千五百元）
    ，得手後將上開竊得物品搬運至庫房外之際，為營區內士官
    長洪世雄巡查發覺，並報警查獲，而查悉上情之事實，業據
    被告甲○○迭於警詢、偵查時及原審審理時均坦承不諱，核
    與證人洪世雄、鍾興南證述之情節相符（詳偵字第二七七五
    號卷第十四頁至第十八頁），並有臺北縣政府警察局蘆洲分
    局搜索扣押筆錄、扣押物品目錄表、贓物認領保管單、現場
    及贓物照片十二張附卷可稽（詳偵字第二七七五號卷第二一
    頁至第二四頁、第二八頁、第三十頁至第三三頁、第六十頁
    至第六三頁），足認被告甲○○前揭自白，核與事實相符，
    是本案事證至為明確，被告甲○○竊盜犯行堪以認定，應予
    依法論科。按毀壞附加於門上之掛鎖，則屬毀壞安全設備（
    詳最高法院八十三年度台上字第三八五六號判決意旨），是
    核被告甲○○所為，係犯刑法第三百二十一條第一項第二款
    之毀壞安全設備竊盜罪。又被告甲○○有前述所載之有期徒
    刑執行之情形，此有臺灣高等法院被告前案紀錄表存卷可查
    ，被告甲○○於有期徒刑執行完畢後五年以內，故意再犯本
    件有期徒刑以上之罪，構成累犯，依刑法第四十七條第一項
    之規定加重其刑。並審酌被告甲○○素行非佳，且其正值壯
    年，竟竊取他人物品供己變賣取財，惡性非輕，惟犯後坦承
    犯行，尚有悔意，兼衡其犯罪之動機、目的及其智識程度等
    一切情狀，量處有期徒刑七月，以資懲儆，至公訴檢察官雖
    於原審審理中，對被告甲○○求處有期徒刑一年以上之刑期
    ，惟應認前開所量處之刑度已足充分評價被告甲○○主觀上
    之惡性與客觀犯行對社會及被害人所造成之危害，檢察官上
    開求刑尚屬過重；另檢察官人另以被告甲○○有犯罪習慣，
    請求依竊盜犯贓物犯保安處分條例第三條第一項之規定，併
    予諭知應於刑之執行前令入勞動場所強制工作等語，惟按保
    安處分係針對受處分人將來之危險性所為之處置，以達教化
    、治療之目的，為刑罰之補充制度，保安處分中之強制工作
    ，旨在對嚴重職業性犯罪及欠缺正確工作觀念或無正常工作
    因而犯罪者，強制其從事勞動，學習一技之長及正確之謀生
    觀念，使其日後重返社會，能適應社會生活，然保安處分之
    措施亦含社會隔離、拘束身體自由之性質，其限制人民之權
    利，實與刑罰同，自應受比例原則之規範，使保安處分之宣
    告，與行為人所為行為之嚴重性、行為人所表現之危險性，
    及對行為人未來行為之期待性相當（詳最高法院九十一年度
    台上字第四六二五號判決意旨參照），再按十八歲以上之竊
    盜犯，有犯罪之習慣者，得於刑之執行前，令入勞動場所強
    制工作，竊盜犯贓物犯保安處分條例第三條第一項固有明文
    ，惟前開條例，於應執行之刑未達一年以上者，不適用之，
    此見同條例第二條第四項規定即明。經查被告甲○○雖曾因
    竊盜、妨害兵役等案件入獄服刑，有臺灣高等法院被告前案
    紀錄表附卷可稽，惟該等犯罪前科情節尚非重大，而被告甲
    ○○本次竊盜犯行，所竊取之財物價值尚屬非甚鉅，犯罪後
    坦承犯行不諱，尚知悔悟，是依比例原則，綜合其所為行為
    之嚴重性、所表現之危險性及對其未來之期待性等情以觀，
    因認就被告甲○○本件竊盜犯行判處有期徒刑七月，已與被
    告甲○○犯行之處罰相當，足資儆懲，況本件刑度既為有期
    徒刑七月，並無應執行刑達一年以上之情形，依上開規定，
    自不得適用竊盜犯贓物犯保安處分條例之規定等，均已詳敘
    其所憑證據、認定理由及量刑依據。從形式上觀察，原判決
    已敘明審酌刑法第五十七條所列事項之理由，並無認定事實
    錯誤、量刑瑕疵或違背法令之情形。
三、本件被告甲○○不服原判決，提起上訴，上訴理由略以：不
    服原判決，判太重了，懇請撤銷原審判，更為減刑之判決云
    云。然按量刑輕重，係屬事實審法院得依職權自由裁量之事
    項，苟其量刑已以行為人之責任為基礎，並斟酌刑法第五十
    七條各款所列情狀，而未逾越法定刑度或有濫用權限情事，
    即不得任意指為違法（最高法院七十五年台上字第七０三三
    號判例、九十八年度台上字第五００二號判決意旨參照）。
    本件原判決於量刑時已依刑法第五十七條規定審酌被告犯罪
    時之相關一切情狀稱：「被告甲○○素行非佳，且其正值壯
    年，竟竊取他人物品供己變賣取財，惡性非輕，惟犯後坦承
    犯行，尚有悔意，兼衡其犯罪之動機、目的及其智識程度等
    一切情狀」，已就量刑刑度詳為審酌並敘明理由，既未逾越
    法定刑度，亦未濫用自由裁量之權限，況毀壞安全設備竊盜
    罪法定最輕本刑為有期徒刑六月，被告甲○○係累犯，依刑
    法第四十七條第一項之規定，必須加重其刑至有期徒刑七月
    ，參酌原審公訴檢察官復對被告甲○○具體求刑為有期徒刑
    一年以上，然原審量處最輕之有期徒刑七月，自無上訴理由
    所述：判太重了，請求減刑云云之情況，故被告甲○○上訴
    並未依據卷內既有訴訟資料或提出新事證，指摘或表明第一
    審判決有何採證認事、用法或量刑等足以影響判決本旨之不
    當或違法，而構成應予撤銷之具體理由。是其上訴並未以書
    狀敘述具體理由，揆諸上開規定，自屬不合法律上之程式，
    爰不經言詞辯論，將被告之上訴駁回。
據上論斷，應依刑事訴訟法第三百六十七條前段、第三百七十二
條，判決如主文。
中    華    民    國    99    年    4     月    30    日
                  刑事第十八庭審判長法  官  吳鴻章
                                    法  官  周政達
                                    法  官  曾淑華
以上正本證明與原本無異。
本件不得上訴。
                                    書記官  王增華
中    華    民    國    99    年    4     月    30    日

司法院資訊處製作；財團法人民間司法改革基金會備份。
